臺灣高等法院刑事判決　　　　　　　　　94年度軍上字第16號
上　訴　人
即　被　告　甲○○
選任辯護人　張香奚律師
上列上訴人即被告因恐嚇取財等案件，不服國防部高等軍事法院
93年法仁判字第160 號，中華民國93年12月27日第二審判決（起
訴案號：國防部北部地方軍事法院檢察署92年訴字第233 號），
提起上訴，本院判決如下：
    主  文
原判決撤銷，發回國防部高等軍事法院。
    理  由
本件原判決認定上訴人即被告甲○○原係前開單位一兵（民國91
年5 月2 日入伍，義務役，93年8 月2 日退伍），與該營通信連
中士台長乙○○（93年4 月6 日退伍）係高中同校同學。2 人於
91年8 月12日相遇，甲○○明知乙○○係通信連中士台長，為其
上官，竟仍基於為自己不法所有之犯意，以高中時期為乙○○調
解糾紛，乙○○應給付新臺幣（下同）20000 元，加計利息後總
計應給付60000 元，且知悉乙○○之住所，若不給付將予毆打，
致乙○○心生恐懼，乃於同年9 月12日第1 次提款10000 元交付
甲○○。同年10月9 日下午3 時許，乙○○於該營衛生連庫房前
第2 次交付甲○○3000元時，甲○○嫌金額少，以言詞恫稱：「
你頭殼在發燒嗎？想吃子彈嗎？」，致乙○○心生畏怖，先後於
同年11月7 日10時許及12月7 日，分別在衛生連吸煙區及同營第
3 、第4 樓間之樓梯口，分別將7000元、20000 元交付甲○○。
同年12月20日午休時間，甲○○於該營通信連廁所向乙○○強索
尾款遭拒，即以拳頭毆擊乙○○之臉頰，致臉頰紅腫（傷害部分
未據提出告訴），乙○○旋即回寢室拿取18000 元交付甲○○，
再於92年1 月6 日，在衛生連吸菸區走廊交付甲○○2000元，甲
○○合計得款60000 元。乃撤銷國防部北部地方軍事法院第一審
不當之判決，改論被告以恐嚇取財罪刑，判處有期徒刑1 年6 月
，固非無見。
惟查：(一)按刑法第346 條第1 項所規定之恐嚇取財罪，係以被告
意圖為自己或第三人不法之所有，以恐嚇使人將本人或第三人之
物交付，為其成立要件。本件被告甲○○前於92年1 月10日接受
該管營輔導長游國良少校調查時係供稱：「念高中時乙○○常被
同學欺負，我就和一個朋友（劉璋國，家住蘆洲）幫他處理這件
事。乙○○表示：這件事情如果能有圓滿的解決，願意給我和我
那個朋友20000 元的紅包。高二下學期時，有一次乙○○叫另外
一位同學來跟我借錢，我查證確實是他要借的，就借給他7000多
塊錢。我在91年11月7 日給劉璋國30000元，剩下的30000元是我
自己收下來」（偵查卷第11頁至第12頁）；92年5 月14日軍事檢
察官偵查中亦供稱：「因為我高中幫乙○○出頭，因此向乙○○
要價20000 元，我哥哥卓子傑也在乙○○讀高中時幫他出頭，因
此我哥哥叫我向乙○○要40000 元，所以才向乙○○要60000 元
」（偵卷第40頁）等語。被告自乙○○處取得60000 元，究係出
於受償債務或係為自己或第三人不法所有之意圖，事涉是否與恐
嚇取財罪之構成要件相當，原判決未予釐清；且被告若有恐嚇取
財之犯行，惟與友人劉璋國或胞兄卓子傑間，有無犯意之聯絡，
亦欠明確，原判決遽以恐嚇取財罪責相繩，尚有未合。(二)次按測
謊鑑定，係依一般人在說謊時，會產生遲疑、緊張、恐懼、不安
等心理波動現象，乃以科學方法，由鑑定人利用測謊儀器，將受
測者之上開情緒波動反應情形加以紀錄，用以判別受測者之供述
是否真實。故測謊鑑定得採為證據，以鑑定人具備專業之知識技
能、事先獲得受測者之同意，所測試之問題、其方法須具專業可
靠性，與測試儀器之敏感度、感應度須運作正常為其要件。而測
謊程序可分為測前準備工作及測前會談、測謊實施中之問卷發問
、測後之會談與圖表之解讀等3 個階段，若受測人之心理、生理
異常，將無法正常反應刺激，紀錄必將發生不正確之結果。又鑑
定之經過及其結果，應命鑑定人以言詞或書面報告，刑事訴訟法
第206條第1項定有明文。原審未命鑑定機關（人）提出書面鑑定
經過或言詞說明，遽執法務部調查局92年6 月12日調科參字第09
200189410 號測謊報告書為認定被告犯行不利之證據，非無疏誤
。以上或為上訴意旨所指摘，或為本院得依職權調查之事項，應
認原判決有撤銷發回之原因。
據上論斷，應依軍事審判法第206 條第1 項、第179 條，刑事訴
訟法第397 條、第401 條，判決如主文。
中　　華　　民　　國　　94　　年　　3 　　月　　24　　日
　　　　　　　　　刑事第十八庭  審判長法　官  陳春秋
　　　　　　　　　　　　　　　　　    法　官  李英勇
　　　　　　　 　 　　　　　　　　　　法　官  王麗莉
以上正本證明與原本無異。
不得上訴。
                                      書記官  蘇秋
中　　華　　民　　國　　94　　年　　3 　　月　　24　　日
